臺灣苗栗地方法院民事裁定　　　　　　 100年度監宣字第49號
聲　請　人　耿健銨
相　對　人　耿根煌
關　係　人　耿根灶
上列聲請人聲請監護宣告事件，本院裁定如下：
    主    文
宣告相對人耿根煌（民國○○年○○月○○日生，身分證統一編號：Ｚ0
00000000號）為受監護宣告之人。
選定聲請人耿健銨（民國○○年○ 月○○日生，身分證統一編號：Ｚ0
00000000號）為受監護宣告人之監護人。
選定關係人耿根灶（民國○○年○ 月○○日生，身分證統一編號：Ｚ0
00000000號）為會同開具財產清冊之人。
程序費用新台幣壹仟元由受監護宣告之人負擔。
    理    由
一、按對於因精神障礙或其他心智缺陷，致不能為意思表示或受
    意思表示，或不能辨識其意思效果者，法院得因本人、配偶
    、四親等之親屬，最近1 年有同居事實之其他親屬、檢察官
    、主管機關或社會福利機構之聲請，為監護之宣告，民法第
    14條第1 項定有明文。次按，受監護宣告之人應置監護人；
    法院為監護之宣告時，應依職權就配偶、四親等內之親屬、
    最近1 年有同居事實之其他親屬、主管機關、社會福利機構
    或其他適當之人選定1 人或數人為監護人，並同時指定會同
    開具財產清冊之人；法院選定監護人時，應依受監護宣告之
    人之最佳利益，優先考量受監護宣告之人之意見，審酌一切
    情狀，並注意下列事項：一、受監護宣告之人之身心狀態與
    生活及財產狀況。二、受監護宣告之人與其配偶、子女或其
    他共同生活之人間之情感狀況。三、監護人之職業、經歷、
    意見及其與受監護宣告之人之利害關係。四、法人為監護人
    時，其事業之種類與內容，法人及其代表人與受監護宣告之
    人之利害關係，民法第1110條、第1111條第1 項、第1111條
    之1 定有明文。
二、聲請人主張略以：相對人為聲請人之三弟，因相對人幼時罹
    患腦性麻痺及多重障礙，雖經送醫治療，仍不見起色，已因
    精神障礙或心智缺陷致不能為意思表示或受意思表示，或不
    能辨識其意思表示之效果之程度，為此請求宣告相對人耿根
    煌為受監護宣告之人，及選任聲請人耿健銨為相對人之監護
    人等語，業據其提出與所述相符之戶籍謄本、殘障手冊、親
    屬系統表等件為證。另本院於100 年6 月15日上午10時許，
    至大千綜合醫實施鑑定程序，現場有大千醫院何仁琦醫師、
    聲請人耿健銨、關係人耿根灶及證人耿栩楹等人在場，法官
    當場審驗相對人之心神狀況，並在醫師面前訊問相對人，相
    對人耿根煌於訊問過程中，均坐在輪椅上，雙腳明顯萎縮，
    於訊問過程無有意識之言語或動作，對於法官之叫喚皆無反
    應，另聲請人叫喚相對人，相對人亦無任何言語或肢體反應
    ，僅不斷玩弄手中繩子。又經鑑定人何仁琦醫師初步表示略
    以：相對人應屬無意識及行為能力，已達監護宣告之程度，
    建議行簡易鑑定等語，此有本院100 年6 月15日於大千綜合
    醫院所製作之勘驗筆錄附卷可稽。
三、另上開醫師製作之簡易精神鑑定報告載明：相對人幼時因腦
    性麻痺及智能障礙導致自理功能差，學習力差，不識字，語
    言能力差，洗澡、吃飯、穿衣及大小便需人協助，領有重度
    智能障礙手冊，目前由海青療養院照護；整體而言，在智能
    障礙影響下，相對人「辨別行為是非」及「依辨別而為行為
    」之能力完全不足，已達完全不能意思表示或辨識意思表示
    效果，為符合受監護宣告之人等語，此有大千綜合醫院100
    年6 月15日簡易精神鑑定報告書1 份在卷可參。綜觀上情，
    足認相對人確因精神障礙或其他心智缺陷，致不能意思表示
    或受意思表示，或不能辨識其意思表示之效果，爰宣告相對
    人耿根煌為受監護宣告之人。
五、茲審酌相對人未結婚無配偶，父親已過世，母親已有83歲之
    高齡，其體力及精神上皆難以妥善照顧相對人；又聲請人耿
    健銨為相對人之長兄，乃相對人最近之親屬，表示願意負起
    將來照顧相對人之責任，聲請人之弟弟耿根灶及姊姊耿栩楹
    亦出具同意書表示贊同由聲請人擔任相對人之監護人，目前
    相對人之醫療照顧亦無疏忽不當之處，此有戶籍謄本、同意
    書可資證明。復參酌苗栗縣政府訪視調查報告略以：相對人
    出生以來均由父母親照顧生活起居，隨著父母親年老，無力
    照顧相對人乃於91年間將相對人安置於海青老人養護中心，
    因為低收入戶，有托育全額補助，家人每月僅需負擔1 千餘
    元之紙尿布費用，聲請人為相對人之長兄每月與母親前往機
    構探視相對人1 至2 次，聲請人從事民俗工作，收入不固定
    ，工作較為自由不受限，故相對人所需辦理之各項事宜，均
    由聲請人處理，評估聲請人在各方面之功能，尚無不當擔任
    相對人之監護人之處等語。茲審酌相對人之身心狀態與生活
    及財產狀況、與子女或其他共同生活之人間之情感狀況，及
    審酌監護人之職業、經歷、意見及其與相對人之利害關係，
    爰選定聲請人耿健銨為相對人之監護人，另關係人耿根灶為
    受監護宣告人耿根煌之次兄，同意擔任會同開具財產清冊之
    人，爰依上揭規定，指定耿根灶為會同開具財產清冊之人。
五、末按，監護人於執行有關受監護人之生活、護養療治及財產
    之職務時，應尊重受監護人之意思，並考量其身心狀況與生
    活狀況；監護開始時，監護人對於受監護人之財產，應依規
    定會同本院選定開具財產清冊之人，於2 月內開具財產清冊
    ，並陳報法院；於前條之財產清冊開具完成並陳報法院前，
    監護人對於受監護人之財產僅得為管理上必要之行為；監護
    人對於受監護人之財產，非為受監護人之利益，不得使用、
    代為或同意處分；監護人代理受監護人購置或處分不動產，
    或就其居住之建築物或基地出租、供他人使用或終止租賃，
    非經法院許可，不生效力；新修正民法第1112條、第1113條
    准用第1099條、第1099-1、第1101條第1 項及第2 項之規定
    甚明，請參照辦理。
六、依民事訴訟法第608條第1項，裁定如主文。
中    華    民    國    100   年     7    月    14    日
                  家事法庭    法  官  李麗萍
以上正本係照原本作成。
如不服本裁定關於選定監護人及指定會同開具財產清冊之人等部
分，應於送達後10日內向本院提出抗告狀，並應繳納抗告費新臺
幣1000元；其餘關於宣告監護之部分，不得抗告。
                              書記官  陳慧玲
中    華    民    國    100   年     7    月    14    日